臺灣新北地方法院民事裁定
110年度司字第71號
聲  請  人  財政部北區國稅局

法定代理人  王琇忠  


相  對  人  利康有限公司

上列聲請人聲請為相對人利康有限公司選派清算人事件，本院裁
定如下：
    主  文
聲請駁回。
聲請程序費用新臺幣壹仟元由聲請人負擔。
    理  由
一、按解散之公司，除因合併、破產而解散者外，應行清算；有
    限公司之清算，以全體股東為清算人，但公司法或章程另有
    規定或經股東決議，另選清算人者，不在此限；由股東全體
    清算時，股東中有死亡者，清算事務由其繼承人行之，繼承
    人有數人時，應由繼承人互推一人行之；不能依公司法第79
    條規定定其清算人時，法院得因利害關係人之聲請，選派清
    算人，公司法第24條、第113條準用第79條、第80條及第81
    條分別定有明文。又按非訟事件法第13條、第14條、第15條
    及第17條規定之費用，關係人未預納者，法院應限期命其預
    納，逾期仍不預納者，應駁回其聲請或抗告；第20條及第26
    條第1項以外之費用，聲請人未預納者，法院得拒絕其聲請
    ，同法第26條第1項、第2項分別定有明文。又非訟事件法第
    26條第2項所稱費用，包括法院選派清算人之報酬在內；如
    法院認為有由聲請人預納清算人報酬之必要，得依非訟事件
    法第26條第2項規定，命聲請人預納，並於聲請人不預納時
    ，拒絕其聲請（臺灣高等法院暨所屬法院105年法律座談會
    民事類提案第43號研討結果意旨參照）。
二、聲請意旨略以：
　㈠相對人業經新北市政府以民國106年11月3日新北府經司字第1
    068101440號函廢止公司登記在案，然截至110年8月23日止
    ，相對人尚有105年度營利事業所得稅合計新臺幣（下同）5
    1,169元未繳納，聲請人對此尚未送達繳款書及徵收。又相
    對人之章程並無規定清算人，亦無股東決議選任清算人、呈
    報清算人，故相對人應以唯一股東兼董事黃次郎為清算人。
    然黃次郎已於110年5月29日死亡，經查其唯一繼承人即胞姊
    古麥淘淘已聲明拋棄繼承，並經法院予以備查在案，是已無
    清算人可執行清算相對人業務。
　㈡是為合法送達稽徵文書，保全租稅債權，爰依公司法第113條
    第2項準用同法第81條規定，以利害人身分聲請選派清算人
    。又唯一繼承人古麥淘淘正值壯年，有從事經濟活動，具處
    理相對人事務之能力，允足擔任清算人。爰聲請選派古麥淘
    淘為相對人之清算人，倘其無擔任意願，請另選任公益性質
    之律師、會計師等專業人士為清算人。
三、經查：
  ㈠聲請人主張相對人業經新北市政府命令解散乙節，業據提出
    經濟部商工登記公示資料及經濟部商業司資料查詢表附卷為
    憑（本院卷第21及第23頁），是依公司法第24條規定，相對
    人即應進行清算程序。又相對人原登記股東僅有黃次郎一人
    ，且章程未就清算人為特別規定，復查無曾經股東決議選任
    清算人或呈報清算人事件繫屬本院等節，亦有相對人公司變
    更登記表、相對人公司章程、本院110年4月21日新北院賢民
    科字第21677號函在卷可稽（本院卷第25至31頁），是依公
    司法第113條準用同法第79條規定，自應以黃次郎為相對人
    之清算人。惟黃次郎已於110年5月29日死亡，且其唯一繼承
    人古麥淘淘拋棄繼承等情，有本院家事庭110年8月10日新北
    院賢家科字第1100001264號函、繼承系統表、個人戶籍資料
    查詢清單、家庭成員（三等親）資料查詢清單、死亡登記申
    請書查詢清單附卷為憑（本院卷第39至42頁），足見聲請人
    主張相對人不能依公司法第79條規定定其清算人等情，堪認
    屬實。
  ㈡聲請人主張相對人滯欠稅捐之事，亦據提出財政部北區國稅
    局欠稅查詢情形表附卷為憑（本院卷第19至20頁）。是以聲
    請人以利害關係人之身分聲請為相對人選派清算人，於法亦
    無不合。惟經本院函詢古麥淘淘有無意願擔任相對人之清算
    人，未獲回覆，又本院審酌聲請人僅陳明黃次郎之繼承人古
    麥淘淘正值壯年，有從事經濟活動等情，然何以古麥淘淘具
    處理相對人事務之能力，尚乏釋明，況公司清算事務涉及一
    定專業，宜以專業人士為選派對象，是相對人清算事務之進
    行仍應委任會計師或律師為之，則依非訟事件法第177條準
    用第174條規定，選派清算人應給付報酬。
  ㈢經查，相對人名下有3部汽車，然車齡均逾20年，已逾折舊年
    限，難認尚有殘值或變價實益，此有其稅務電子閘門財產所
    得調件明細表在卷可查。另觀聲請人所提出相對人最近一期
    即104年度營利事業所得稅申報書之資產負債表，相對人當
    年度權益總額固有新臺幣（下同）3,932,675元，然負債總
    額為4,939,209元；資產總額雖有8,871,884元，然此金額為
    相對人之固定資產即「路面刨除機」及「鏟裝機」之「取得
    原價」總額，尚未依耐用年數攤提折舊，遑論本院命聲請人
    陳報上開固定資產現今留存情形及所餘價值，聲請人亦是陳
    報非其可得而知等語（本院卷第99頁），是上開固定資產之
    現況存廢為何，實已無從可考，顯無可能經由變賣程序用以
    支應清算人報酬，故本件選派清算人之報酬，自有由聲請人
    預納之必要。然聲請人亦已表明其無意願墊付清算人報酬，
    有本院110年10月25日公務電話紀錄在卷可稽（本院卷第71
    頁）。則相對人既無財產可給付清算人報酬，聲請人復不願
    墊付清算人報酬，揆諸前開規定及說明，本院自得拒絕聲請
    人之聲請。從而，本件聲請人之聲請，應予駁回。
四、依非訟事件法第21條第2項、第24條第1項，民事訴訟法第95
    條、第78條，裁定如主文。 　　
中　　華　　民　　國　　111 　年　　3 　　月　　16　　日
                  民事第五庭  法　官　曹惠玲
以上正本係照原本作成。　　　　　　　　　
如不服本裁定應於送達後10日內向本院提出抗告狀，並繳納抗告
費新臺幣1,000元。 
中　　華　　民　　國　　111 　年　　3 　　月　　17　　日
                              書記官  涂菀君